【裁判字號】    99,交抗,1990
【裁判日期】    991101
【裁判案由】    違反道路交通管理處罰條例
【裁判全文】
臺灣高等法院交通事件裁定            99年度交抗字第1990號
抗  告  人  台北市交通事件裁決所
代  表  人  林文淵
受  處分人  甲○○  28歲（民國71年9月7日生）
上列抗告人因違反道路交通管理處罰條例案件，不服臺灣板橋地
方法院，中華民國99年9 月30日所為裁定（99年度交聲字第2752
號），提起抗告，本院裁定如下：
    主  文
抗告駁回。
    理  由
一、抗告意旨略以：緩起訴之道路交通安全講習，與道路交通管
    理處罰條例之道安講習，其法規不同，舉辦單位不同，講習
    內容亦有不同，不生一事二罰，原裁定認已受緩起訴之道路
    交通安全講習，即無庸道安講習，容有誤會，請撤銷之等語
    。
二、原裁定略以：原處分意旨略以：異議人即受處分人甲○○
    於民國98年6 月28日2時16分許，駕駛車號8433-GZ號自用小
    客車，行經臺北市○○○路與南京東路口( 原裁決書略載為
    「林森北路」)，因有「 汽車駕駛人酒精濃度超過規定標準
    ，達0.56mg/l」之違規行為，遂於99 年8月31日以北市裁罰
    字第裁22-AEX885738號裁決書，依道路交通管理處罰條例第
    35 條第1項第1款、第24條第1項第2款（裁決書漏載第1項第
    2款）規定，裁處罰鍰新臺幣(下同)49,500 元，吊扣駕駛執
    照12個月，並施以道路交通安全講習等語。異議意旨略以
    ：伊業經緩起訴處分，並繳交2 萬元，基於一事不二罰，請
    求撤銷原處分等語。按汽車駕駛人，經裁判確定處以罰金
    低於本條例第92條第3 項所定最低罰鍰基準規定者，應依本
    條例裁決繳納不足最低罰鍰之部分，道路交通管理處罰條例
    第35條第8 款亦有明文。是檢察官為緩起訴處分並命捐款者
    ，其捐款解釋上亦屬刑事處分之罰金，故監理機關雖不得再
    為行政裁罰，惟若駕駛人所支付之緩起訴處分金，未達道路
    交通管理處罰條例第92條第3 項所定最低罰鍰基準規定者，
    依該條例第35條第8 項之規定，仍須補繳不足最低罰鍰之部
    分。且檢察官為緩起訴處分者，亦得命被告於一定期間內遵
    守或履行預防再犯所為之必要命令，刑事訴訟法第253條之2
    第1項第8款亦有明文。是檢察官於酒後駕車之公共危險案件
    之緩起訴處分內，自得同時命被告接受道路交通安全講習，
    而是項處分，雖非刑罰，但對被告而言，仍有自由受限之影
    響，在性質上仍具有實質制裁之效果。復揆諸罰鍰係對於過
    去義務違反而為秩序罰，與刑事制裁所欲達到保護交通安全
    之目的相同，另施以道路交通安全講習部分則為預防將來再
    犯危險之警告性處分，性質上要與檢察官依刑事訴訟法第25
    3條之2第1項第8款規定為預防再犯之必要命令亦屬相同。
    從而，緩起訴之被告已依檢察官緩起訴處分命令接受道路交
    通安全講習者，可認已達預防再犯之目的，又刑事法律處罰
    ，既係由司法機關依法定程序為之，較符合正當法律秩序，
    應予優先適用，故在處罰目的及方式相同時，若依刑事法律
    處罰，即足資警惕，亦不應再受同種類之行政罰之制裁。準
    此，自行政罰法第26條規定意旨及保障人民基本權之觀點而
    言，當應作有利於行為人之解釋，即無論係罰鍰或施以道路
    交通安全講習，同一事實倘經緩起訴處分確定，且行為人復
    已遵行命令支付款項或接受道路交通安全講習者，均有行政
    罰法第26條所定一行為不二罰原則之適用。有關異議人上
    開違規行為，且有酒精測試資料可參，此部份事實堪以認定
    。又異議人同一酒後駕車之行為，因同時觸犯刑法第185 條
    之3 之公共危險罪，亦經移送臺灣臺北地方法院檢察署檢察
    官偵辦，經該署檢察官以98年度偵字第16320 號緩起訴處分
    確定，緩起訴期間1 年，緩起訴條件為：向臺北市觀護志工
    協進會支付2萬元，並接受6小時道路交通安全講習，且該緩
    起訴已於99年6 月11日期滿而未經撤銷等情，有緩起訴處分
    書、臺灣高等法院被告前案紀錄表各1 件附卷可佐。異議人
    之酒後駕車行為，既經檢察官為緩起訴處分確定，且異議人
    已依該命令支付具有罰金性質之處分金及接受與道路交通安
    全講習性質相同之道路交通安全講習，當應認其已依刑事法
    律處罰。從而，異議人依緩起訴處分命令支付2 萬元及接受
    道路交通安全講習部分，自不應再裁處行政罰，惟其支付上
    開處分金金額仍低於道路交通管理處罰條例第35條第1項第1
    款暨違反道路交通管理事件統一裁罰基準表所定之49,500元
    罰鍰金額，依道路交通管理處罰條例第35條第8 項規定，所
    繳納不足罰鍰金額之29,500元部分仍應裁處罰鍰。綜上，異
    議為有理由，爰撤銷原處分，諭知：甲○○汽車駕駛人，駕
    駛汽車經測試檢定酒精濃度超過規定標準，處罰鍰新臺幣貳
    萬玖仟伍佰元，吊扣駕駛執照壹年等語。
三、按汽車駕駛人飲用酒類或其他類似物後，其吐氣所含酒精濃
    度超過每公升0.25毫克以上者，不得駕車；汽車駕駛人，駕
    駛汽車經測試檢定酒精濃度超過規定標準者，處15,000元以
    上60,000元以下罰鍰，並當場移置保管該汽車及吊扣其駕駛
    執照1年，道路交通安全規則第114條第2 款、道路交通管理
    處罰條例第35條第1項第1款分別定有明文。又按汽車駕駛人
    ，有道路交通管理處罰條例第35條第1 項規定之情形者，應
    接受道路交通安全講習，同條例第24條第1項第2款亦有明文
    。再按駕駛人駕駛小型車，其吐氣所含酒精濃度超過每公升
    0.55毫克以上，並於期限內繳納或到案聽候裁決者，應處罰
    鍰49,500元，違反道路交通管理事件統一裁罰基準表亦有明
    文。原裁定以異議人違規事實明確，原處分依上開規定裁罰
    ，固非無見，惟未及審酌異議人同一案件，經緩起訴處分，
    以繳交處分金及受道路交通講習等情，依一事不兩罰原則，
    撤銷原處分，另為裁罰，核無不合。抗告意旨略以：緩起訴
    之道路交通安全講習，與道路交通管理處罰條例之道安講習
    ，其法規不同，舉辦單位不同，講習內容亦有不同，不生一
    事二罰等語，固是一說，惟就人民立場，所受之處罰，不問
    舉辦單位、法規依據，講習課程內容為何，均屬時間精神之
    消耗，難因主辦單位等不同，而謂與「一事不二罰」原則，
    不相違背，是抗告意旨，尚有誤會，為無理由，應予駁回。
四、據上論結，應依道路交通案件處理辦法第26條，刑事訴訟法
    第412條，裁定如主文。
中    華    民    國    99    年    11    月    1     日
                  刑事第十八庭審判長法  官  吳鴻章
                                    法  官  汪梅芬
                                    法  官  周政達
以上正本證明與原本無異。
不得再抗告。
                                    書記官  廖純瑜
中    華    民    國    99    年    11    月    1     日

司法院資訊處製作；財團法人民間司法改革基金會備份。
